臺灣高等法院臺中分院民事裁定　100年度抗字第285號
抗　告　人　曾永郎
相　對　人　陳森坤
代　理　人　許博堯律師
上列抗告人與相對人間假處分事件，對於民國100年7月14日臺灣
臺中地方法院100年度裁全字第54號裁定，提起抗告，本院裁定
如下：
    主  文
抗告駁回。
抗告訴訟費用新臺幣壹仟元由抗告人負擔。
    理    由
一、按債權人就金錢請求以外之請求，欲保全強制執行者，得聲
    請假處分。請求及假處分之原因，應釋明之，釋明如有不足
    ，而債權人陳明願供擔保或法院認為適當者，法院得定相當
    之擔保，命供擔保後為假處分，民事訴訟法第532條第1項、
    第533條準用第526條第1項、第2項分別定有明文。次按於爭
    執之法律關係，為防止發生重大之損害或避免急迫之危險或
    有其他相類之情形而有必要時，得聲請為定暫時狀態之處分
    ；法院為第一項裁定前，應使兩造當事人有陳述之機會。但
    法院認為不適當者，不在此限；除別有規定外，關於假處分
    之規定，於定暫時狀態之處分準用之，民事訴訟法第538條
    第1項、第4項、第538條之4亦有明定。又於爭執之法律關係
    ，為防止發生重大之損害或避免急迫之危險或有其他相類之
    情形而有必要時，得聲請為定暫時狀態之處分。前項裁定，
    以其本案訴訟能確定該爭執之法律關係者為限，民事訴訟法
    第538條第1、2項定有明文。所謂法律關係，無論財產上或
    身分上之法律關係均有定暫時狀態假處分之適格，財產上之
    法律關係，亦不以金錢請求以外之法律關係為限。所謂有爭
    執之法律關係，法無明文限於繼續性法律關係，凡有防止重
    大損害或避免急迫危險或相類情形而有必要者，於充足保障
    債務人程序權，使其有陳述意見機會後，縱即為一次性質之
    給付或滿足性質假處分者，並無不予准許之理。至所謂有必
    要，則應依利益衡量原則，就債權人因未假處分就本案判決
    勝訴確定前所生損害，與債務人因假處分所生損害衡量比較
    以為決定。又假處分係保全強制執行方法之一種，原為在本
    案請求尚未經判決確定以前，預防將來債權人勝訴後，因請
    求標的之現狀變更，有日後不能強制執行或甚難執行之虞者
    而設，至債權人聲請假處分所主張之權利，債務人對之有所
    爭執者，應於現在或將來有訴訟繫屬時，請求法院為本案之
    判決，以資解決，尚非假處分程序所能審究（最高法院98年
    度台抗字第611號、98年度台抗字第539裁定意旨參照）。
二、原審法院裁定以：本件相對人主張以新臺幣(下同)伍佰肆拾
    萬零佰柒拾伍元向抗告人購買系爭如原裁定附表所之土
    地二筆（下稱系爭土地），已支付價金共貳佰伍拾萬元，餘
    尾款貳佰玖拾萬零佰柒拾伍元待完成移轉登記後給付，
    經催抗告人履行而遭拒，為免抗告人將系爭土地現狀變更，
    致日後有不能強制執行或難以執行之虞，爰提出土地登記簿
    謄本、不動產買賣契約書、支票等影本附卷為證，可認有相
    當之釋明，雖所述假處分之原因，尚未能盡完全釋明之責，
    惟聲請人即債權人既陳明願供擔保以代釋明，本院認其釋明
    之不足，擔保足以補之，所為其請求，爰予准許假處分等情
    。
三、抗告意旨略以：兩造訂立買賣契約時，相對人已經知悉系爭
    土地出租予第三人潘水河，經伊以書面告知潘某，潘某乃表
    示要以同一條件優先買受，另伊配偶亦以系爭土地業已列入
    重劃而有毗鄰為由表示優先承購等語，抗告人願退還相對人
    所付定金等語，查抗告人既表示兩造訂立買賣契約後，有他
    人主張優先承購，則相對人主張系爭土地有遭變更，致日後
    有不能強制執行或難以執行之虞即非子虛，與民事訴訟法第
    538條第1項之定暫時狀態處分要件相符，相對人其聲請假處
    分為有理由。原裁定准許本件假處分，核無不合，至於第三
    人行使優先購買權乃實體問題，非本件所得審究，抗告意旨
    指摘原裁定不當，聲明求予廢棄，為無理由，應予駁回。
四、據上論結，本件抗告為無理由，依民事訴訟法第495條之1第
    1項、第449條第1項、第95條、第78條，裁定如主文。
中    華    民    國   100    年    7     月    18    日
                民事第五庭    審判長法  官  李寶堂
                                    法  官  王重吉
                                    法  官  鄭金龍
以上正本係照原本作成。
再為抗告應以適用法規顯有錯誤為理由。
如提起再抗告者應於裁定送達後10日內向本院提出抗告理由狀（
須按照他造人數附具繕本）並繳納抗告裁判費新臺幣1,000元，
同時委任律師或具有律師資格之關係人為代理人。
                                    書記官  姚錫鈞
中    華    民    國   100    年    7     月    18    日
                                                      Ｓ